【裁判字號】    98,易,1634
【裁判日期】    990114
【裁判案由】    家暴恐嚇
【裁判全文】
臺灣臺南地方法院刑事判決              98年度易字第1634號
公  訴  人  臺灣臺南地方法院檢察署檢察官
被      告  乙○○
上列被告因家暴恐嚇案件，經檢察官提起公訴（98年度營偵字第
1349號），本院判決如下：
    主  文
乙○○以加害生命、身體之事，恐嚇他人致生危害於安全，累犯
，處有期徒刑肆月，如易科罰金，以新臺幣壹仟元折算壹日。
    事  實
一、乙○○曾因違反公職人員選舉罷免法案件，經本院以95年度
    選簡字第7號判處有期徒刑2月確定，甫於民國95年8月8日易
    科罰金執行完畢。渠與丙○○（所涉恐嚇、毀損部分另為不
    起訴處分）為父子，二人有家庭暴力防治法第3條第3款所稱
    之家庭成員關係。乙○○與丙○○二人感情不睦，丙○○因
    認乙○○在外積欠債務，未盡照顧家庭責任，復電話騷擾其
    母親及姐姐，心生不滿而與乙○○相約於民國98年6月28日
    凌晨，至臺南縣新營市○○路41號新進國民小學（以下簡稱
    新進國小）附近見面。丙○○並邀甲○○（所涉恐嚇、毀損
    部分另為不起訴處分）及真實姓名年籍不詳友人數人同往壯
    膽。乙○○於同日凌晨約零時12分至24分之間駕駛車牌號碼
    8J─3458號自用小客車至新進國小附近與丙○○見面，其因
    認多次遭丙○○忤逆而心生不滿，竟基於恐嚇之犯意，多次
    駕駛前開自小客車來回追趕及倒車，並作勢欲衝撞丙○○、
    甲○○。丙○○因險遭乙○○倒車撞及憤而打破前開自小客
    車左前車窗玻璃。其間，乙○○復向丙○○、甲○○2人恫
    稱要拿槍打死丙○○、甲○○，以加害生命、身體之事，恐
    嚇丙○○、甲○○，使丙○○、甲○○因而心生畏懼，致生
    危害於安全。
二、案經丙○○、甲○○訴由臺南縣警察局新營分局報請臺灣臺
    南地方法院檢察署檢察官偵查起訴。
    理  由
一、程序部分：
（一）按被告以外之人於審判外之言詞或書面陳述，除法律有規
      定者外，不得作為證據。被告以外之人於審判外之陳述，
      雖不符前四條之規定，而經當事人於審判程序同意作為證
      據，法院審酌該言詞陳述或書面陳述作成時之情況，認為
      適當者，亦得為證據。當事人、代理人或辯護人於法院調
      查證據時，知有第159條第1項不得為證據之情形，而未於
      言詞辯論終結前聲明異議者，視為有前項之同意。刑事訴
      訟法第159條第1項、第159條之5分別定有明文。經查，證
      人即被害人丙○○、甲○○與證人林紹雄於警詢時之言詞
      陳述，均係被告以外之人於審判外所為之言詞陳述，核其
      性質屬傳聞證據，依刑事訴訟法第159條第1項規定，本不
      具證據能力。惟查，被告於審判程序中未於言詞辯論終結
      前聲明異議，本院審酌渠等陳述時之客觀情狀，既無受違
      法詢問或影響證人陳述任意性等不適當之情況發生，其證
      述內容又與本件事實有相當之關聯性，復查無其他情節重
      大或使證人陳述可信度明顯過低之情事，依據前述刑事訴
      訟法第159條之5規定，證人即被害人丙○○、甲○○與證
      人林紹雄於警詢時之言詞陳述自亦有證據能力。
（二）卷附監視光碟、翻拍照片、現場照片均係以機械方式留存
      影像，並非依憑人之記憶再加以轉述而得，是以上開各物
      證均非供述證據，殊無傳聞證據排除法則之適用，復無證
      據證明係公務員違背法定程序或經偽造、變造所取得，而
      上開物證又與本件事實具有相當之關聯性，應認均有證據
      能力。
二、訊據被告乙○○矢口否認有前開恐嚇犯行，並辯稱他約丙○○在上址見面，他車子停下來，就有4、5個人敲破他的車窗
    ，所以他才將車子開走，後來有2個人騎機車一前一後追趕
    他，報案的人是他，他沒有開車追趕告訴人，他根本無法下
    車；另告訴人說他要拿槍打死告訴人，事實上他不是這樣講
    ，他是說「養你這個不孝子，早知道出生就將你捏死。」云
    云。經查：
（一）被告於上開時、地開車來回衝向告訴人丙○○、甲○○，
      告訴人丙○○乃持木棒打破被告所駕駛前開自小客車車窗
      等；被告並恐嚇稱要拿槍打死告訴人丙○○、甲○○，告
      訴人丙○○、甲○○因為害怕就報警等情，業據證人即告
      訴人丙○○、甲○○於偵查中結證在卷（偵查卷第10頁）
      。渠二人供述一致，復與警詢中之供述（警卷第8頁背面
      、第9頁、第14頁背面、第15頁）相符，應可採信。
（二）證人即被告友人林紹雄於警詢中供稱被告於98年6月28日
      凌晨零時左右至他住處找他，被告進入他住處時一直以手
      機在講電話，他聽到被告在電話中說要約人到新進國小前
      ，被告在電話中說「你不去我自己去」。被告講完電話後
      問他要不要一同前往新進國小，他向被告說不要，並叫被
      告不要去，但被告自己開車前往。他不放心，隨後亦趕至
      新進國小。他到新進國小時間約98年6月28日凌晨0時25分
      左右。他看到告訴人丙○○、甲○○兩人站在路旁，他告
      訴丙○○不要跟被告計較。丙○○說被告說要向他開槍，
      他在與丙○○講話時，被告在中正路上來回倒車兩次，丙○○看到被告倒車，就與友人甲○○趕緊往新進國小內逃
      ，而被告就坐在車上罵丙○○，此時警察人員就到達現場
      。他到達現場時，未看到被告駕車要撞丙○○，但他看到
      丙○○、甲○○在人行道上往南跑時，被告就駕車往南開
      ；丙○○、甲○○往北跑時，被告就倒車往北，來回追丙○○、甲○○（警卷第18頁背面、第19頁）。證人林紹雄
      於偵查中並結證稱被告要他跟被告去新進國小，他不要，
      後來被告就自己去，他擔心會出事，就又跟去。他到現場
      時看到丙○○、甲○○兩人。丙○○說被告要開槍，並說
      被告要開車撞丙○○。他們正在說話時，被告從新進國小
      的大門口倒車過來，口中喃喃說要開槍打死丙○○，丙○○看到就往路邊閃，被告又開車向前，來回好幾次，後來
      丙○○、甲○○就跑進新進國小，之後丙○○報警說被告
      車上有槍，而被告也報警說有人要搶他，後來警察就到場
      （偵查卷第9頁）。
          被告於本院供稱證人林紹雄之前開供述中除對丙○○
      開槍部分外，其餘沒有意見（98年12月22日審判筆錄）。
      證人林紹雄為被告之友人，其先勸被告不要赴現場，嗣又
      因怕被告會出事而至現場關切。足見證人林紹雄與被告頗
      有交情且無怨隙，證人林紹雄當無誣陷被告之理，其供述
      應可採信。本件由證人林紹雄上開供述可知被告確有於案
      發時地來回追逐告訴人之事實。再者，由證人林紹雄在現
      場聽到被告倒車時口中喃喃說要開槍打死丙○○，及丙○○於第一時間在現場向並無偵辦犯罪職權之證人林紹雄稱
      被告說要向丙○○開槍等情，參諸被告於本院所稱有說「
      養你這個不孝子，早知道出生就將你捏死。」等語。告訴
      人丙○○、甲○○所述被告恐嚇稱要拿槍打死告訴人丙○○、甲○○一節，應與事實相符而可採信。
（三）經本院勘驗新進國小附近監視器錄影光碟結果（98年12月
      31日審判筆錄），雖其錄影範圍僅及於部分路段，惟仍可
      發現被告所駕駛之前開自小客車有前進、倒車、多次折返
      、狀似追逐車道上之機車、倒車差點撞到路邊男子（丙○○）等行為。況且現場地上亦留有煞車痕，有卷附現場照
      片可稽。益徵前開告訴人、證人之供述應可採信。另雖監
      視錄影光碟所顯示之時間約為同日1時17分至27分，但由
      被告所提出之通聯紀錄所載，被告報案時間為同日零時24
      分56秒，而依前開證人林紹雄之供述被告約於同日零時至
      林紹雄住處並一直以手機講電話，及證人林紹雄到新進國
      小時間約98年6月28日凌晨0時25分，參諸前開被告手機之
      通聯紀錄，其零時左右有1通電話，其通話時間為零時10
      分38秒至12分46秒。亦即被告應係於同日凌晨約零時12分
      至24分之間駕駛車牌號碼8J─3458號自用小客車至新進國
      小附近與丙○○見面並進而發生本案。監視器錄影光碟上
      所示之時間應有誤差，附此敘明。
        綜上所述，本件被告前開所辯並不足採，本件事證明確
    ，被告前開犯行堪予認定，應依法論科。
三、核被告所為，係犯刑法第305條以加害生命、身體之事，恐
    嚇他人致生危害於安全罪。被告以開車追逐、言詞恫嚇等方
    式恐嚇他人，係基於同一恐嚇犯意，於密切接近之時地接續
    為之，並侵害相同法益，各行為之獨立性極為薄弱，依一般
    社會健全觀念，難以強行分開，應視為數個舉動之接續實施
    ，合為包括之一行為予以評價，屬接續犯。再被告前揭犯行
    ，係以一行為，同時恐嚇告訴人丙○○及甲○○二人，因而
    觸犯二恐嚇罪名，為想像競合犯，應依刑法第55條規定，從
    一重處斷。又被告曾因違反公職人員選舉罷免法案件，經本
    院以95年度選簡字第7號判處有期徒刑2月確定，甫於95年8
    月8日易科罰金執行完畢，有臺灣臺南地方法院檢察署刑案
    資料查註紀錄表及台灣高等法院被告全國前案紀錄表各1件
    在卷可按，其於5年內故意再犯本件有期徒刑以上之罪，為
    累犯，應依刑法第47條第1項規定，加重其刑。爰審酌被告
    與告訴人丙○○為父子關係，因彼此感情不好互有不滿而生
    本件糾紛；被告於公眾通行之道路以激烈方式恐嚇他人，犯
    罪手段實值非難；其因認為遭告訴人丙○○仵逆，而為本件
    犯行，且丙○○亦邀外人壯膽，犯罪所受刺激非小；兼衡被
    告有前科紀錄品行非佳、家庭生活狀況不佳、智識程度非高
    及犯罪後態度等一切情狀，量處如主文所示之刑，並諭知易
    科罰金之折算標準示懲。
四、另被告行為後刑法第41條雖於98年12月30日修正公布，99年
    1月1日施行，但本案所適用之第41條第1 項前段規定並未修
    正，至於第41條第1 項但書規定，僅形式上修正法律用語使
    之較為明確，並未因法律修正而有實質之變更，且此部分亦
    係刑之執行問題，即無比較新舊法之必要，附此敘明。
據上論斷，應依刑事訴訟法第299條第1 項前段，刑法第305條、
第41條第1項前段、第55條、第47條第1項，刑法施行法第1條之1
，判決如主文。
本案經檢察官丁○○到庭執行職務。
中    華    民    國    99    年    1     月    14    日
                  刑事第三庭  法  官  鄭文祺
以上正本證明與原本無異。
如不服本判決，應於收受本判決後10日內，向本院提出上訴書狀
，並應敘述具體理由。其未敘述上訴理由者，應於上訴期間屆滿
後20日內向本院補提理由書狀（均須按他造當事人之人數附繕本
）「切勿逕送上級法院」。
                              書記官  張宜柔
中    華    民    國    99    年    1     月    14    日
附錄論罪科刑法條
刑法第305條
（恐嚇危害安全罪）
以加害生命、身體、自由、名譽、財產之事，恐嚇他人致生危害
於安全者，處 2 年以下有期徒刑、拘役或 3 百元以下罰金。


司法院資訊處製作；財團法人民間司法改革基金會備份。
